臺灣屏東地方法院民事判決
110年度屏簡字第438號
原      告  林建成  
被      告  鄭金來  
上列當事人間損害賠償請求給付工程款事件，於中華民國111年4
月11日言詞辯論終結，本院判決如下︰
    主  文
一、被告應給付原告新臺幣（下同）102,000元。
二、原告其餘之訴駁回。
三、訴訟費用確定為2,760元由被告負擔39％即1,076元，餘由原
    告負擔。
四、本判決原告勝訴部分得假執行，被告如預以102,000元供擔
    保得免為假執行。
    事實及理由
一、原告起訴原請求被告給付27萬元，嗣後減縮為26萬元，減縮
    應受判決事項之聲明，符合民事訴訟法第255條第1項規定條
    款中之請求基礎事實同一或減縮應受判決事項之聲明之條款
    ，自得准許之。
二、原告主張：其承租被告所有門牌號碼屏東市○○路0號頂樓加
    蓋房屋，約定租期為108年10月起至113年12月止，租金每月
    5千元，加1千元水電費合計6千元，108年5月4日簽約租約（
    下稱系爭租約 )。而原告曾經給付租金如下：108年3月13日
    轉帳18,000元，是包含押金12,000元、1個月租金6,000元，
    108年4月到10月之間每月匯款6,000元，系爭租約110年4月
    時終止，原告並已搬離系爭房屋。承租期間原告出資系爭房
    屋如附表各項，有估價單之工程款為358,090元，扣除
　　108 年11月到110 年4 月搬離時約定該部分租金是以工程款
    抵付之，共計被告應賠償原告修繕之工程款26萬元等語，並
    聲明：被告應給付原告26萬元。　　
三、被告則以：雙方訂立系爭租約，但被告並未同意原告修繕系
    爭房屋除一樓以外其他樓層之修繕，且雙方租約原告並未合
    法終止，而原告之修繕工程也有許多不實或者灌水報價，雙
    方也約定以工程款抵償租金，被告依法無須給付工程款等語
    ，資為抗辯，並聲明：原告之訴駁回。
四、不爭執事項：
  ㈠原告承租被告所有門牌號碼屏東市○○路0 號頂樓加蓋的三樓
    房屋，約定租期：108年10月起至113 年12月止。租金每月5
    千元，加1千元水電費，合計6千元，108年5月4日為簽約日
    。
  ㈡原告給付租金如下：以下二點是系爭租約簽寫承租日之前已
　　經有租賃事實所給付的租金。
　　1.108 年3 月13日轉帳18,000元，是包含押金12,000元、1 
       個月租金6,000 元。
　　2.108 年4 月到10月之間每月匯款6,000 元，兩造同意是清
      償以下月份的租金：108年4 月到10月租金。
    3.被告不爭議原告自108 年3 月13日到10月8 日有匯錢被告
      土銀帳號是00000-00000000000000號。
　㈢110年4月時，原告已搬離系爭房屋。
五、爭執事項：
  ㈠系爭租約有無於110年4月合法終止？
  ㈡原告主張108 年11月到110 年4 月搬離時，約定租金以工程
　  款抵付之，是否有此約定？
  ㈢原告就系爭房屋如附表所為修繕工程包含本院卷第73至77頁
    、第92頁、第93頁、第94頁之項目合計為358,090 元（如以
    下附表所示各項），上述工程款扣除108年11月到110年4月
    租金後被告應賠償26萬元有無理由？
六、本院之判斷：
  ㈠系爭租約有無於110年4月合法終止？
  ⒈而按民法第450條第1項規定：租賃定有期限者，其租賃關  
    係，於期限屆滿時消滅。第2項規定：未定期限者，各當事
    人得隨時終止契約。但有利於承租人之習慣者，從其習慣。
    第3項規定：前項終止契約，應依習慣先期通知。但不動產
    之租金，以星期、半個月或一個月定其支付之期限者，出租
    人應以曆定星期、半個月或一個月之末日為契約終止期，並
    應至少於一星期、半個月或一個月前通知之。
 ⒉本件原告承租系爭房屋，原約定租賃期限是113年12月止，而
   原告卻於110年4月時已經搬離系爭房屋，關於終止租約一事
   ，其雖無提出通知證明，原告陳稱口頭上告知被告，被告則
   否認之，而根據兩造間之租約第19條第1款之特別約定：租賃
   期間乙方（承租人）若擬提前遷離他處時，應賠償甲方一個
   月租金，乙方絕無異議等語，有該租約可稽（本院卷21頁）
   ，可見兩造間租約於原告搬離時為默示同意終止之意，此由
   上述約定無異於同意承租人提早遷離不繼續原租約時之違約
   約款，而原告已於110年4月搬離，無異於提早終止系爭租約
   ，則系爭租約業已合法終止，僅是原告因違約提早遷離故應
   有上述違約金給付義務至明，因而在其主張以工程款扣抵租
   金中，依法應扣抵給付110年5月之一個月租金至為明確。
 ㈡原告主張108 年11月到110 年4 月搬離時，約定租金以工程款
   抵付之，是否有此約定？
　 經查，系爭租約第三條有手寫約定條文「代付整修工程款完
   畢」等語，而該文字是寫在每月租金給付項下，雖無記載代
   為抵償租金之文字，而該記載被告也承認是其書寫（見本院
   卷第229頁），而其既是記載在每月租金給付項目下，可見原
   告主張是以工程款抵付租金之約款，應可採信。
 ㈢原告請求修繕工程款賠償部分有無理由？
 ⒈民法第431條第1項規定：「承租人就租賃物支出有益費用， 
   因而增加該物之價值者，如出租人知其情事而不為反對之表
   示，於租賃關係終止時，應償還其費用。但以其現存之增價
   額為限。」同法條第2項規定：「承租人就租賃物所增設之工
   作物，得取回之。但應回復租賃物之原狀。」，又按承租人
   就租賃物支出有益費用，因而增加該物之價值者，出租人依
   民法第四百三十一條第一項規定雖應償還其費用，但以現存
   之增價額為限。所謂現存之增價額，係指租賃關係終止時，
   現存增加之價額而言，與支出有益費用係屬不同概念。倘現
   存之增價額，多於所支出之費用或與之相等者，固應償還其
   費用之全部，如現存之增價額，少於所支出之費用者，則祇
   須償還其現存之增價額。最高法院103年度台上字第1613號民
   事裁意旨可供參考。
 ⒉原告就系爭房屋所為修繕工程包含本院卷第73至77頁、第92 
   頁、第93頁、第94頁之項目合計為358,090元（如以下附表所
   示各項），原告請求被告賠償其中工程款26萬元有無理由？
　⑴證人嚴同成證述：其曾到系爭房屋一樓安裝大金冷氣共計630
    00元，且已清償之，是原告找伊去等語。（本院卷第176頁
    ）
　⑵證人潘振亮到院證稱：伊有到系爭房屋施工，工程款約9萬9
    千元，（提示本院卷第91-94 頁估價單，請證人辨識有無證
    人所開立的項目？）第91頁上面第1張、第92頁上下2張。（
    是否原告找你去施工？時間、地點、項目各為何？）是，約
    9 萬9 千元左右，好像在民勇路， 伊是做水電，安裝水塔
    ，一樓部分是做廁所、熱水器、客廳、洗髮椅，一樓是美容
    院，還有線路更新，二樓部分是施作前面露台，因會漏水，
    所以打掉後安裝新的管線及水龍頭，二樓及三樓二間浴室的
    馬桶，有一間是維修，有一間是換新的，四樓部分是裝濾水
    器跟管線維修等，（如果只施作一樓部分大概約多少錢？是
    何人找你施作？）一樓部分約5、6萬左右，因為熱水器比較
    貴。我有看過被告一次，工錢是原告給我的。頂樓加壓馬達
    是原告找他去做，但不在上開9萬9千元價錢範圍內等語。（
    本院卷178至179頁）
　⑶證人黃智信證稱：（提示本院卷第91-94 頁估價單，請證人
    辨識有無證人所開立的項目？）是第91頁第2張。（是否原
    告找你去施工？時間、地點、項目各為何？）好像是前年，
    在民勇路，伊是施作泥作，價格如估價單所載。（如果施作
    一樓你的部分約佔多少錢？）如果是5 萬元部分，一樓占約
    3 萬5 千元，2 萬8 千元部分是一樓側牆的施作，7 萬6 千
    是二樓前陽台工程、8 千元部分如果一樓的部分是占5 千元
    。（錢是否已經付清？）原告已經付清等語在卷（本院卷第
    179至180頁）。
　⑷由前揭三位證人證稱內容可知，經被告同意施工之一樓部分
    ，共計有冷氣63,000元，一樓水電施作支出之6萬元，泥作
    工程一樓部分即附表編號1中為3萬5千元，編號2是一樓側牆
    之施作共28,000元，編號4之一樓浴室磁磚局部修補5千元，
    共計為19萬1千元（63,000＋60,000＋35,000＋28,000＋5,000）
    。
　⑸其他施作在一樓之設施包含角鋼、編號7之輕鋼架5,000元、L
    ED旋轉燈（按：不在本件請求範圍、見228頁），有估價單
    （94頁）可參酌，上述均是安裝在一樓之設備，另外還有一
    樓之油漆費用20,000元（即編號10），原告提出油漆費用估
    價單佐證之（見本院卷93頁）。
　⑹以上合計一樓之工程款總費用為21萬6千元。（19萬1千元＋5
    千元＋2萬元），其餘估價單之費用雖經原告施作于系爭房屋
    ，然除一樓之外，被告並未同意其施作，則此部分依前述民
    法第431條第1項後段規定無從勉強屋主任意接受之，故此部
    分之請求為無理由。
　㈣綜上，原告已經給付108年4 月到10月租金，其餘108年11月
    至110年4月之租金是以工程款扣抵之，核計上開租金為108
    年2個月加上109年12個月加上110年4個月合計為18個月租金
    應扣抵之為108,000元（186,000＝108,000），加上扣抵系
    爭租約第19條第1款之特別約定應扣第110年5月之租金，兩
    造均同意在本件請求中扣抵之，共計為114,000元，依法原
    告得請求之工程款費用為21萬6千元，扣抵上述114,000元元
    後，應為102,000元。原告上述請求被告給付之，於法有據
    ，逾此範圍於法無據，應駁回之。
五、從而，原告依修繕房屋工程款返還之法律關係，請求被告應
    給付原告102,000元，為有理由，應予准許，超過部分於法
    無據，應駁回之。
六、本件事證已臻明確，兩造其餘攻擊防禦方法及所提證據資料
    ，核與本件判決所得心證及結果均不生影響，毋庸逐一論述
    ，附此敘明。
七、本件係就民事訴訟法第427條第1項適用簡易程序所為被告敗
    訴之判決，依民事訴訟法第389條第1項第3款規定，應依職
    權宣告假執行，並準用第392條第2項規定職權酌定被告工擔
    保金後得免為假執行，依確定訴訟費用額為2,760元（第一
    審裁判費），應由被告負擔39％即1,076元，餘由原告負擔。
中　　華　　民　　國　　111 　年　　4 　　月　　26　　日
                 屏東簡易庭       法　官  潘  快
正本係照原本作成。
如不服本判決，應於送達後廿日內，向本院提出上訴狀並表明上
訴理由，如於本判決宣示後送達前提起上訴者，應於判決送達後
廿日內補提上訴理由書（須附繕本）。如委任律師提起上訴者，
應一併繳納上訴審裁判費。
中　　華　　民　　國　　111 　年　　4 　　月　　26　　日
                                  書記官　鍾嘉芸
附表
編號 施工項目 金額 1 一樓天花板拆除一樓一面牆剔除壁癌二樓陽台女兒牆、地板剔除廢棄物清除 50000 2 牆面粗胚、粉光防水彈泥三道 28000 3 陽台、女兒牆、打粗胚貼二丁掛陽台地板（國產25×25）女兒牆、地板、防水彈泥四道＋防水網 76000 4 一樓、二樓浴室磁磚局部修補 8000 合計：162000元     證物：本院卷第75照片之估價單   5 本院卷第77頁照片1估價單1所列項目 與91頁第1張同（潘振亮施作） 54500 6 本院卷第77頁照片2估價單2之項目 與92頁第1張同（潘振亮施作） 35910 7 輕鋼架天花板   （73頁收據） 5000 8 冷氣機         （75頁統一發票） 63000 9 照片2估價單（92頁估價單） 證人潘振亮施作 9880 10 油漆（93頁照片2之估價單） 20000 11  94頁照片2估價單          7800